臺灣臺北地方法院刑事判決
110年度訴字第403號
公  訴  人  臺灣臺北地方檢察署檢察官
被      告  鍾維凱



上列被告因傷害案件，經檢察官提起公訴（110年度調偵字第237
號），本院判決如下：
　　主  文
鍾維凱共同犯傷害罪，處拘役伍拾玖日，如易科罰金，以新臺幣
壹仟元折算壹日。
    事  實
一、鍾維凱於民國109年5月21日上午3時40分，在新北市○○區○○
    路000號星辰卡拉OK店內，因細故與黃紹財發生口角，黃紹
    財遂持酒瓶欲上前理論，經鍾維凱阻擋黃紹財揮動之酒瓶後
    ，鍾維凱竟與同桌某身分不詳之男子共同基於傷害之犯意聯
    絡，與黃紹財及與黃紹財同桌某身分不詳友人相互扭打，嗣
    鍾維凱將黃紹財壓制在地上，旋出拳毆打黃紹財之頭部，致
    黃紹財受有頭部外傷、前額裂傷1.5公分、左背部挫傷及左
    側前胸壁挫傷、左側肋骨多發性閉鎖骨折、右側眼結膜出血
    等傷害，經黃紹財報警後，經警方調閱店內監視錄影畫面，
    始循線查悉上情。
二、案經黃紹財訴由新北市政府警察局新店分局報告臺灣臺北地
    方檢察署檢察官偵查起訴。
    理  由
壹、證據能力部分：
一、按被告以外之人於審判外之言詞或書面陳述，除法律有規定
    者外，不得作為證據；又被告以外之人於審判外之陳述，雖
    不符同法第159條之1至第159條之4之規定，而經當事人於審
    判程序同意作為證據，法院審酌該言詞陳述或書面陳述作成
    時之情況，認為適當者，亦得為證據。當事人、代理人或辯
    護人於法院調查證據時，知有第159條第1項不得為證據之情
    形，而未於言詞辯論終結前聲明異議者，視為有前項之同意
    ，刑事訴訟法第159條第1項及第159條之5分別定有明文。經
    查，本判決所引用之各該被告以外之人於審判外之陳述（含
    書面陳述），雖屬傳聞證據，惟被告鍾維凱及檢察官於準備
    程序均中表示：沒有意見等語（見本院110年度訴字第403號
    卷，以下簡稱本院卷，第38至39頁），且迄至言詞辯論終結
    亦未就證據能力聲明異議，本院審酌此等證據資料製作時之
    情況，尚無違法不當及證明力明顯過低之瑕疵，亦認為以之
    作為證據應屬適當，故揆諸前開規定，爰逕依刑事訴訟法第
    159條之5規定，認前揭證據資料均例外有證據能力。
二、另本院以下所引用之非供述證據，均與本件事實具有自然關
    聯性，且核屬書證、物證性質，又查無事證足認有違背法定
    程序或經偽造、變造所取得等證據排除之情事，復經本院依
    刑事訴訟法第164條、第165條踐行物證、書證之調查程序，
    況檢察官及被告對此部分之證據能力亦均不爭執，是堪認均
    具有證據能力。
貳、認定犯罪事實之證據及理由：
一、訊據被告固坦承有出拳毆打及壓制告訴人黃紹財，惟矢口否
    認傷害犯行，其辯稱：伊當時是受到告訴人攻擊，在沒有辦
    法的情形下始出手反擊，且伊後來雖然將告訴人壓制在地上
    且出拳毆打告訴人，但那是因為告訴人咬伊的手，因為很痛
    所以伊才揮拳讓告訴人放開伊的手等語（見本院卷第36至38
    頁）。經查：
㈠、被告與告訴人於事實欄所示時間、地點，因飲酒發生糾紛而
    口角，旋告訴人欲持酒瓶攻擊被告及其同桌友人，經被告將
    該酒瓶阻擋開後，旋被告及與其同桌之友人與告訴人及與告
    訴人同桌友人發生扭打，嗣被告將告訴人壓制在地上，更出
    拳毆打告訴人，致告訴人受有如事實欄所示之傷害等情，業
    據證人即告訴人黃紹財於偵查中證述明確（見109年度偵字
    第29024號卷，以下簡稱偵卷，第11至15頁；110年度調偵字
    第237號卷，以下簡稱調偵卷，第41至44頁），經核與證人
    即在場之人鄭迎偉（見偵卷第21至25頁；調偵卷第42頁）、
    周旻虹（見偵卷第29至33頁；調偵卷第43頁）於偵查中之證
    述相符，復與證人彭成雄於偵查中所為證述相符（見偵卷第
    77頁），另有天主教耕莘醫療財團法人耕莘醫院診斷證明書
    （見偵卷第17頁）、現場監視錄影畫面翻拍照片（見偵卷第
    37頁）、職務報告書（見偵卷第39頁）、本院勘驗筆錄附件
    之翻拍照片（見本院卷第43至61頁）為證，且被告之上開犯
    行亦經本院勘驗現場監視錄影畫面明確（見本院卷第36至38
    頁），而被告就上開情節亦不否認，堪信應屬真實。
㈡、至被告雖辯稱其係基於正當防衛之目的始出手毆打告訴人等
    語，惟按正當防衛必須對於現在不法之侵害，始足當之，侵
    害業已過去，或無從分別何方為不法侵害之互毆行為，均不
    得主張防衛權，而互毆係屬多數動作構成單純一罪，而互為
    攻擊之傷害行為，縱令一方先行出手，還擊之一方，在客觀
    上苟非單純對於現在不法之侵害為必要排除之反擊行為，因
    其本即有傷害之犯意存在，自無主張防衛權之餘地（最高法
    院96年度台上字第3526號判決意旨參照）。查本案雖係告訴
    人持酒瓶上前向被告及其友人尋釁，然告訴人之攻擊行為於
    其酒瓶遭被告以左手阻檔後（即勘驗影片0分33秒時），被
    告與其友人旋即與告訴人及其友人扭打在一起（即勘驗影片
    0分37秒），嗣被告更將告訴人壓制在地上（即勘驗影片0分
    41秒），旋出手毆打告訴人（即勘驗影片0分54秒）等情，
    此經本院勘驗明確（見本院卷第37頁），由此可知被告於排
    除告訴人持酒瓶之攻擊行為後，仍持續對告訴人為壓制及攻
    擊行為，甚且於已將告訴人壓制於地之情況下，更持續出拳
    毆打告訴人，是被告為上開行為其主觀上顯係基於互毆之傷
    害犯意所為，此與單純僅為自我防衛之正當防衛主觀犯意顯
    然有別，自無成立正當防衛之可能。
㈢、被告雖辯稱：伊當時雖將告訴人壓制於地上，但因告訴人仍
    張口咬住伊的手，伊是因為感覺到疼痛，所以不得不揮拳讓
    告訴人放手等語（見本院卷第38頁）。然查，被告亦自陳：
    伊當時因為認為傷勢沒有那麼嚴重，所以伊沒有就醫，且伊
    就被告訴人咬傷此事，亦無證據可提供法院審酌等語（見本
    院卷第38頁），況依據現場監視錄影畫面顯示，被告於將告
    訴人壓制於地上後旋出手毆打告訴人，期間並未見被告有因
    手遭咬住而感到疼痛欲將手抽回或閃躲之行為，反持續將身
    體前傾，以全身之力壓制告訴人，嗣更出拳毆打告訴人，此
    有監視錄影畫面翻拍照片為證（見本院卷第59頁），此與一
    般突然遭人咬傷會因為疼痛而閃躲之情況全然不符，更遑論
    被告於本院準備程序前，完全未曾提及遭告訴人咬傷此節，
    其於偵查中初辯稱：案發時伊沒有在場，伊沒有毆打告訴人
    ，監視器畫面中之人不是伊等語（見偵卷第76頁），經110
    年2月22日檢察官訊問程序另在場之證人周旻虹、鄭迎偉及
    告訴人指認確認被告有為事實欄犯行後（見調偵卷第42至43
    頁），被告旋於本院110年4月19日準備程序中改稱：是告訴
    人將伊壓制在地並對伊動手，伊是受害人等語（見110年度
    審訴字第373號卷第39頁），旋經本院於110年9月28日準備
    程序後勘驗監視錄影畫面後（見本院卷第36至37頁），被告
    始又改口稱：伊是正當防衛等語已如前述，是被告所辯前後
    不符，且一再翻異前詞，由此更足徵被告上開所辯顯係卸責
    之語而不足採信。
㈣、綜上所述，被告上開所辯自不足採信，本件被告係基於互毆
    之意思為事實欄所示傷害犯行，其並不具備正當防衛之阻卻
    違法事由，故被告如事實欄所示傷害犯行洵堪認定，本件事
    證明確，應依法論科。
二、論罪科刑：
㈠、核被告所為，係犯刑法第277條第1項傷害罪。被告先將告訴
    人壓制在地，旋多次出拳毆打告訴人之行為，其係基於單一
    之犯意，於密切接近之時間內、在相同地點實施，所侵害為
    同一之法益，各行為間之獨立性極為薄弱，依一般社會健全
    觀念，在時間差距上難以強行分開，在刑法評價上，以視為
    數各舉動之接續施行，合為包括之一行為予以評價，較為合
    理，而屬接續犯，應僅論以一罪。被告及在場某身分不詳之
    友人與告訴人及其友人相互扭打，故被告與該身分不詳之友
    人就傷害告訴人之犯行，有犯意聯絡、行為分擔，應論以共
    同正犯。
㈡、爰以行為人之責任為基礎，審酌被告僅因與告訴人間飲酒發
    生糾紛，不思以理性溝通途徑解決問題，竟以肢體暴力造成
    告訴人受有如事實欄所示傷害，且告訴人所受傷勢非輕微，
    故其行為誠屬非是，且被告迄今未與告訴人等達成和解或賠
    償其損失，更一再翻異前詞，足見被告並無悔改之意，另佐
    以其犯罪動機、手段、目的，再衡以被告自承其教育程度為
    國中畢業、從事油漆行業、日薪約3,000元等一切情狀（見
    本院卷第82頁），量處如主文所示之刑，並諭知易科罰金之
    折算標準，以示懲罰。
據上論斷，應依刑事訴訟法第299條第1項前段，刑法第28條、第
277條第1項、第41條第1項前段，刑法施行法第1條第1項，判決
如主文。
本案經檢察官邱舜韶提起公訴，檢察官高怡修到庭執行職務。 
中　　華　　民　　國　　110 　年　　12　　月　　30　　日
                  刑事第九庭  審判長法  官  黃怡菁
                                    法  官  蔡宗儒
                                    法  官  商啟泰 
上正本證明與原本無異。 
如不服本判決應於收受送達後20日內向本院提出上訴書狀，並應
敘述具體理由；其未敘述上訴理由者，應於上訴期間屆滿後20日
內向本院補提理由書（均須按他造當事人之人數附繕本）「切勿
逕送上級法院」。告訴人或被害人如對於本判決不服者，應具備
理由請求檢察官上訴，其上訴期間之計算係以檢察官收受判決正
本之日期為準。 因疫情而遲誤不變期間，得向法院聲請回復原
狀。
                                    書記官  洪婉菁
中　　華　　民　　國　　110 　年　　12　　月　　30　　日
附錄所犯法條：
刑法第277條
傷害人之身體或健康者，處5年以下有期徒刑、拘役或50萬元以
下罰金。
犯前項之罪，因而致人於死者，處無期徒刑或7年以上有期徒刑
；致重傷者，處3年以上10年以下有期徒刑。